【裁判字號】    97,訴,2139
【裁判日期】    971231
【裁判案由】    毒品危害防制條例
【裁判全文】
臺灣臺北地方法院刑事判決              97年度訴字第2139號
公  訴  人  臺灣臺北地方法院檢察署檢察官
被      告  甲○○
                    （現另案於臺灣臺北監獄執行中）
上列被告因違反毒品危害防制條例案件，經檢察官提起公訴（97
年度毒偵字第3449號），被告於準備程序進行中就被訴事實為有
罪之陳述，由本院合議庭裁定以簡式審判程序審理，判決如下：
    主  文
甲○○施用第一級毒品，累犯，處有期徒刑捌月；又施用第二級
毒品，累犯，處有期徒刑伍月。應執行有期徒刑壹年。
    犯  罪  事  實
一、甲○○前於民國87年間因施用毒品案件，經觀察、勒戒後，
    認無繼續施用毒品之傾向，於87年12月3 日經釋放出所，並
    經臺灣新竹地方法院於87年12月22日以87年度易字第540 號
    判決免刑確定。又於90年間因施用毒品案件，經觀察、勒戒
    後，認有繼續施用毒品之傾向，經本院裁定送強制戒治，嗣
    因戒治成效良好，認無繼續戒治之必要，於91年10月3 日予
    以釋放，所餘戒治期間付保護管束，於91年12月10日期滿。
    嗣又於前開強制戒治釋放後5 年內，於94年間因施用第一、
    二級毒品案件，經本院分別判處有期徒刑1年、8月，嗣與另
    案因竊盜案件為臺灣板橋地方法院判處之有期徒刑1年6月定
    應執行有期徒刑2 年10月確定，送監執行後，適逢中華民國
    九十六年罪犯減刑條例施行，上開各罪經減刑後並定應執行
    刑1年5月，於96年7 月16日經赦免後出獄。詎仍不知悔改，
    且未戒除毒癮，又基於施用第一級毒品之犯意，於97年8 月
    16日23時許，在其臺北市○○區○○街220巷11弄19號3樓住
    處，以將第一級毒品海洛因摻水置入注射針筒後注射身體之
    方式，施用第一級毒品海洛因；又基於施用第二級毒品之犯
    意，於上開時間，在前開住處，以將第二級毒品甲基安非他
    命置入玻璃球內，以火燒烤使之產生煙霧後吸食其煙之方式
    ，施用第二級毒品甲基安非他命。嗣於97年8月17日4時許，
    為警在臺北縣中和市○○路601 號前盤查得悉其前有毒品前
    科，經甲○○同意後帶回派出所採尿送驗，其結果呈「嗎啡
    陽性」、「甲基安非他命陽性」反應，而查悉上情。
二、案經臺北縣政府警察局中和分局報請臺灣臺北地方法院檢察
    署檢察官偵查起訴。
    理  由
一、上開事實，業據被告甲○○於本院審理中坦白承認，並有毒
    品案犯罪嫌疑人姓名及代碼對照表、臺灣檢驗科技股份有限
    公司濫用藥物檢驗報告在卷可稽，堪認被告之自白與事實相
    符。又按毒品危害防制條例於92年7月9日修正公布，自93年
    1月9日施行，其中第20條、第23條將施用毒品之刑事處遇程
    序，區分為「初犯」及「五年內再犯」、「五年後再犯」。
    依其立法理由之說明：「初犯」，經觀察、勒戒或強制戒治
    後，應為不起訴處分或不付審理之裁定；經觀察、勒戒或強
    制戒治執行完畢釋放後，「五年內再犯」者，因其再犯率甚
    高，原實施之觀察、勒戒及強制戒治既已無法收其實效，爰
    依法追訴或裁定交付審理。至於經觀察、勒戒或強制戒治執
    行完畢釋放後，「五年後再犯」者，前所實施之觀察、勒戒
    或強制戒治已足以遮斷其施用毒品之毒癮，為期自新及協助
    其斷除毒癮，仍適用「初犯」規定，先經觀察、勒戒或強制
    戒治之程序。從而依修正後之規定，僅限於「初犯」及「五
    年後再犯」二種情形，始應先經觀察、勒戒或強制戒治程序
    。倘被告於五年內已再犯，經依法追訴處罰，縱其第三次（
    或第三次以上）再度施用毒品之時間，在初犯經觀察、勒戒
    或強制戒治執行完畢釋放五年以後，已不合於「五年後再犯
    」之規定，且因已於「五年內再犯」，顯見其再犯率甚高，
    原實施觀察、勒戒或強制戒治，已無法收其實效，即應依該
    條例第10條處罰（最高法院95年度第7 次刑事庭會議決議參
    照）。本件被告前於87年間因施用毒品案件，經觀察、勒戒
    後，認無繼續施用毒品之傾向，於87年12月3 日經釋放出所
    ，並經臺灣新竹地方法院於87年12月22日以87年度易字第
    540 號判決免刑確定。又於90年間因施用毒品案件，經觀察
    、勒戒後，認有繼續施用毒品之傾向，經本院裁定送強制戒
    治，嗣因戒治成效良好，認無繼續戒治之必要，於91年10月
    3 日予以釋放，所餘戒治期間付保護管束，於91年12月10日
    期滿，嗣又於94年間因施用第一、二級毒品案件，經本院分
    別判處有期徒刑1年、8月確定等情，有臺灣高等法院被告前
    案紀錄表在卷可參，是被告自有前揭最高法院決議內容所稱
    「經觀察勒戒或強制戒治執行完畢後，於五年內已再犯，經
    依法追訴處罰，縱其第三次（或第三次以上）再度施用毒品
    之時間，在初犯經觀察、勒戒或強制戒治執行完畢五年以後
    ，已不合於五年後再犯之規定，且因已於五年內再犯，顯見
    其再犯率甚高，原實施觀察、勒戒或強制戒治，已無法收其
    實效，即應依該條例第10條處罰」之適用。本件事證明確，
    被告所涉毒品危害防制條例第10條施用第一、二級毒品之犯
    行，可以認定。
二、查海洛因屬毒品危害防制條例第2條第2項第1 款所列之第一
    級毒品，而甲基安非他命係屬同條項第2 款所列之第二級毒
    品，故核被告所為，係犯毒品危害防制條例第10條第1 項之
    施用第一級毒品罪及同條第2 項之施用第二級毒品罪。被告
    各次持有毒品進而施用，其持有之低度行為應為施用之高度
    行為所吸收，均不另論罪。被告所犯施用第一級毒品罪及施
    用第二級毒品罪2 罪，犯意各別，罪名互異，應予分論併罰
    。又被告有如犯罪事實欄所記載經有期徒刑一部之執行而赦
    免之犯罪前案紀錄，此有前開臺灣高等法院被告前案紀錄表
    在卷可按，其於受徒刑一部之執行而赦免後，5 年以內故意
    再犯本案有期徒刑以上之2 罪，均為累犯，應各依刑法第47
    條第1 項之規定，加重其刑。爰審酌被告前有偽造文書、麻
    藥、竊盜、詐欺、搶奪、毒品等刑事前案紀錄，素行不佳；
    且不思其正值壯年，卻長期耽溺於戕身之物，前經毒品勒戒
    、強制戒治及刑罰處遇後，仍不知戒絕毒品，藉詞因心情不
    佳而再犯本件施用毒品之犯行，顯見其對於毒品之依賴性甚
    高，自我把持、控制之能力亦顯不佳；惟被告犯罪後尚能坦
    承犯行，態度良好，以及其學歷為國中畢業等一切情狀，分
    別量處如主文所示之刑，並定其應執行刑，以資警惕。
三、據上論結，應依刑事訴訟法第273 條之1第1項、第299條第1
    項前段，毒品危害防制條例第10條第1項、第2項，刑法第11
    條前段、第47條第1項、第51條第5款，判決如主文。
本案經檢察官李濠松到庭執行職務。
中    華    民    國    97    年    12    月    31    日
                  刑事第四庭    法  官  李明益
以上正本證明與原本無異。
如不服本判決應於收受送達後10日內向本院提出上訴書狀，並應
敘述具體理由；其未敘述上訴理由者，應於上訴期間屆滿後20日
內向本院補提理由書（圴須按他造當事人之人數附繕本）「切勿
逕送上級法院」。
                                書記官  劉穗筠
中    華    民    國    97    年    12    月    31    日
附錄法條：毒品危害防制條例第10條。
毒品危害防制條例第10條
施用第一級毒品者，處 6 月以上 5 年以下有期徒刑。
施用第二級毒品者，處 3 年以下有期徒刑。


司法院資訊處製作；財團法人民間司法改革基金會備份。
